【裁判字號】    90,訴,642
【裁判日期】    900801
【裁判案由】    偽造文書等
【裁判全文】
臺灣桃園地方法院刑事判決                            九十年度訴字第六四二號
    公  訴  人  臺灣桃園地方法院檢察署檢察官
    被      告  乙○○
右列被告因偽造文書等案件，經檢察官提起公訴（九十年度偵字第二六八七號），及
福建金門地方法院檢察署檢察官移送併辦（九十年度連偵字第四八號），本院判決如
左：
        主  文
乙○○共同行使偽造私文書，足以生損害於公眾及他人，處有期徒刑伍月，如易科罰
金，以參佰元折算壹日。緩刑參年。
扣案朱修成名義（護照號碼：000000000號）之中華民國護照壹本、條碼編
號000000000號中華民國普通護照申請書上偽造之「朱修成」署押壹枚、變
造之朱修成中華民國國民身分證（字號：Ｚ000000000號）上乙○○之照片
壹張均沒收。
        事  實
一、乙○○係大陸地區福建省人士，明知入境台灣，應向內政部警政署入出境管理局
    申請許可，竟為圖取道台灣前往澳大利亞工作，而與台灣地區之吳振榮、熊友水
    、紀林福、王楷瑋（現另案偵查中）及年籍姓名不詳綽號「阿華」等均已成年之
    男子所組成之偷渡集團，分別基於未經許可入境台灣及使大陸地區人民非法進入
    台灣地區之犯意，以及共同變造身分證以供申請中華民國護照使用之犯意聯絡，
    於民國九十年一月初某日，支付人民幣二萬元之代價，委託綽號「阿華」之成年
    男子介紹，先由乙○○於九十年一月初某日，在大陸地區交付乙○○所有之供變
    造身分證件使用之照片予綽號「阿華」之成年男子，並由上開偷渡集團中之某人
    將乙○○之相片換貼在經由不詳管道所取得之「朱修成」中華民國國民身分證（
    字號：Ｚ000000000號）上，而於九十年一月十日，委託位於台北市○
    ○○路○段一號五樓之萬鈞旅行社以朱修成名義申請護照，而由不知情之旅行社
    人員將乙○○之相片黏貼在條碼編號000000000號中華民國普通護照申
    請書上並代填上開申請書及偽簽朱修成之署押後持向外交部申請核發護照，使不
    知情之承辦公務員將上開不實事項登載於其職務上所掌之「詳細資料顯示」、「
    歷史詳細資料顯示」等公文書，並據以核發朱修成名義、貼有乙○○相片之中華
    民國護照（護照號碼：000000000號）一本，而足生損害於朱修成及外
    交部核發護照、戶政機關管理戶政之正確性。繼則由上開偷渡集團成員安排其於
    九十年二月三日晚上，經紀林福陪同搭乘大陸漁船自福建省黃岐港偷渡，未經許
    可，從馬祖北竿鄉港口入境上岸，投宿藏匿於馬祖北竿鄉塘岐村宏瑞飯店，翌日
    上午，紀林福復陪同乙○○持上開變造之「朱修成」中華民國國民身分證，搭乘
    台馬輪前往基隆，上岸後由王楷瑋負責接應，王楷瑋並交付上開「朱修成」名義
    之中華民國護照，以供持用，乙○○乃在上開中華民國護照上持照人簽名欄偽造
    「朱修成」之署押一枚，足以生損害於朱修成。嗣乙○○於九十年二月五日下午
    二十一時三十分許，擬搭乘長榮航空公司班機前往澳大利亞，而在桃園中正國際
    機場將上開「朱修成」名義護照及登機證持交內政部航空警察局證照查驗人員查
    驗時，當場為航警局證照查驗人員識破而查獲上情。
二、案經內政部警政署航空警察局移送台灣桃園地方法院檢察署檢察官偵查起訴。
        理  由
一、右揭事實迭據被告乙○○於警訊、偵查及本院審理中坦承不諱，核與證人朱修成
    所述失竊情節相符（見偵查卷第一四頁），復有朱修成名義而貼有乙○○相片之
    中華民國護照（護照號碼：000000000號）一本、貼有乙○○相片之變
    造中華民國國民身分證（字號： Ｚ000000000號）一紙扣案為證，及條
    碼編號000000000號中華民國普通護照申請書影本一紙（附於偵查卷第
    六頁）、外交部領事事務局九十年五月二十一日領（一）（90）字第九○○一○
    ○八五○五號函檢送之「詳細資料顯示」、「歷史詳細資料顯示」表各一份（附
    於本院卷）、臺馬輪旅客名單（附於上開併辦偵查卷）等件附卷可資佐憑，足認
    被告自白與事實相符。本件事證明確，被告犯行堪予認定，應依法論科。
二、查被告乙○○未經內政部警政署入出境管理局許可而非法偷渡入境我國之行為，
    係違反國家安全法第三條第一項之規定，而觸犯同法第六條第一項未經許可而入
    境罪；又被告變造朱修成身分證、偽造中華民國普通護照申請書以供申請核發護
    照、偽造「朱修成」之署押於上開「朱修成」名義護照上、行使上開「朱修成」
    名義護照之行為，係犯刑法第二百十六條、第二百十條之行使偽造私文書罪、護
    照條例第二十三條第二項、第一項之行使變造國民身分證以供申請護照罪、刑法
    第二百十六條、第二百十四條行使使公務員登載不實於職務上所掌之公文書罪、
    同法第二百十七條第一項之偽造署押罪等罪；其偽簽署押係偽造私文書之部分行
    為，不另論罪，又變造國民身分證、偽造私文書以供申請護照、使公務員登載不
    實於職務上所掌之公文書之低度行為，均應為其行使之高度行為所吸收，亦均不
    另論罪；另被告上開變造身分證以供申請護照之行為，雖亦合於刑法第二百十六
    條、第二百十二條之行使變造特種文書罪之構成要件，而與護照條例第二十三條
    第二項、第一項之行使變造國民身分證以供申請護照罪間具有法規競合關係，惟
    上開護照條例所定之罪係專就行使變造國民身分證供申請護照所設之特別規範，
    應優於其他法律之適用，依特別法優於普通法之原則，應適用護照條例第二十三
    條第二項、第一項之規定論處，是公訴意旨認被告上開變造身分證以供申請護照
    之行為，係犯行使變造特種文書罪，起訴法條容有未洽，惟起訴基本事實相同，
    爰依法變更起訴法條。被告乙○○與台灣地區之吳振榮、熊友水、紀林福、王楷
    瑋及年籍姓名不詳綽號「阿華」等均已成年之男子所組成偷渡集團成員間，就上
    開行使偽造私文書、行使變造國民身分證以供申請護照及行使使公務員登載不實
    於職務上所掌之公文書等犯行間，有犯意聯絡、行為分擔，應論以共同正犯，至
    台灣地區之吳振榮、熊友水、紀林福、王楷瑋及年籍姓名不詳綽號「阿華」等均
    已成年之男子所組成偷渡集團成員使被告非法入境台灣地區部分，則係另觸犯台
    灣地區與大陸地區人民關係條例第七十九條第一項之使大陸地區人民非法進入台
    灣地區罪，而非共同違犯國家安全法之正犯，附此敘明；又被告利用不知情之旅
    行社人員甲○○填寫中華民國普通護照申請書、偽簽「朱修成」之署押，向外交
    部申請核發護照，使外交部承辦公務員登載上開不實事項於職務上所掌之公文書
    並據以核發護照，係屬間接正犯，公訴意旨就此漏未論及，應予補充；被告行使
    變造之朱修成身分證及行使偽造之條碼編號000000000號中華民國普通
    護照申請書，使不知情之該管公務員登載於其職務上所掌之公文書，並據以核發
    朱修成名義之中華民國護照，係屬一行為分別觸犯刑法第二百十六條、第二百十
    條之行使偽造私文書罪、護照條例第二十三條第二項、第一項之行使變造國民身
    分證以供申請護照罪（使公務員登載不實於職務上所掌之公文書部分行為為其後
    行使之高度行為所吸收，不另論罪），為想像競合犯，應從一重之行使偽造私文
    書罪論處，公訴意旨認被告偽造私文書、變造特種文書、行使偽造私文書、行使
    公務員登載不實於職務上所掌之公文書犯行間，具有方法結果牽連關係，應從一
    重之行使偽造私文書罪處斷，容有未合。又其所犯上開未經許可入境罪、行使偽
    造私文書罪、行使使公務員登載不實於職務上所掌之公文書罪與偽造署押罪各罪
    間，均有方法結果之牽連關係，應依刑法第五十五條規定，從一重之行使偽造私
    文書罪處斷，公訴意旨就此亦漏未論及，亦應予補充。又被告將上開不實護照持
    交證照查驗人員查驗時，即當場為查驗人員識破致未得逞，並未使承辦公務員輸
    入電腦為出境之登記，而刑法第二百十四條使公務員登載不實事項於職務上所掌
    管之公文書並無處罰未遂犯之規定，是被告此部分之行為並不成立犯罪，應併此
    敘明。另福建金門地方法院檢察署檢察官移送併辦部分，與本件為同一案件，依
    法本院自得併予審究。爰審酌被告犯罪目的僅在圖非法入境澳大利亞工作、動機
    尚屬單純、所生危害非鉅、犯後態度良好並坦承犯行等一切情狀，量處如主文所
    示之刑；又被告行為後，刑法第四十一條易科罰金之規定，已於九十年一月四日
    修正，並經總統於同年月十日公布，業於同年月十二日生效，修正後得易科罰金
    之規定，由最重本刑三年以下有期徒刑之罪，修正為五年以下有期徒刑之罪，兩
    者相較，以新法較有利於被告，爰依刑法第二條第一項前段規定，適用裁判時即
    修正後之刑法第四十一條之規定，諭知易科罰金之折算標準，以資懲儆。末按，
    被告前未曾受有期徒刑以上刑之宣告，有臺灣桃園地方法院檢察署刑案資料查註
    紀錄表一紙附卷可考，其因一時失慮偶罹刑典，事後已坦承犯行，深具悔意，經
    此偵審程序及科刑教訓後，當知所警惕，其經遣返後亦無再犯之虞，本院認其所
    宣告之刑以暫不執行為適當，併諭知緩刑三年，以啟自新。
三、扣案朱修成名義（護照號碼：000000000號）之中華民國護照一本係被
    告犯罪所得而屬被告所有之物，另變造之朱修成中華民國國民身分證（字號：Ｚ
    000000000號）上換貼乙○○之相片一張，係被告所有供犯罪所用之物
    ，應分別依刑法第三十八條第一項第三款、第二款規定宣告沒收；條碼編號00
    0000000號中華民國普通護照申請書上偽造之「朱修成」署押一枚，應依
    刑法第二百十九條規定予以沒收；至朱修成名義之中華民國護照上偽造「朱修成
    」之署押一枚及乙○○之相片一張，因該護照已宣告沒收，而無重複宣告沒收之
    必要，又條碼編號000000000號中華民國普通護照申請書上乙○○之相
    片一張，雖係被告供犯罪所用之物，惟已用以申請護照而交付他人，自非屬被告
    所有之物，爰不予宣告沒收，併此敘明。
據上論斷，應依刑事訴訟法第二百九十九條第一項前段、第三百條，護照條例第二十
三條第二項、第一項，國家安全法第六條第一項，刑法第十一條前段、第二條第一項
前段、第二十八條、第二百十六條、第二百十條、第二百十四條、第二百十七條第一
項、第五十五條、修正後第四十一條第一項前段、第七十四條第一款、第二百十九條
、第三十八條第一項第二款、第三款，罰金罰鍰提高標準條例第一條前段、第二條，
判決如主文。
本案經檢察官楊挺宏到庭執行職務。
中      華      民      國      九十      年      八    月      一      日
                                    臺灣桃園地方法院刑事第二庭
                                              法  官    王美玲
右正本證明與原本無異。
如不服本判決，應於判決送達後十日內向本院提出上訴狀( 應附繕本 )，上訴於
臺灣高等法院。
                            書記官    賴玉真
中      華      民      國      九十      年      八    月      三      日
附論罪科刑依據之法條：
護照條例第二十三條：
偽造、變造國民身份證以供申請護照，足以生損害於公眾或他人者，處五年以下有期
徒刑、拘役或併科新臺幣五十萬元以下之罰金。
行使前項文書者，亦同。
將國民身份證交付他人或謊報遺失，以供冒名申請護照者，處五年以下有期徒刑、拘
役或科或併科新臺幣十萬元已下之罰金。
前項冒用名義者，亦同。
受託申請護照，明知第一項至第四項事實或偽造、變造或冒用之照片，仍代申請者，
處五年以下有期徒刑、拘役或科或併科新臺幣十萬元以下之罰金。
國家安全法第六條：
違反第三條第一項規定未經許可入出境者，處三年以下有期徒刑、拘役或科或併科新
臺幣九萬元以下罰金。
無正當理由拒絕或逃避依第四條規定所實施之檢查者，處六月以下有期徒刑、拘役或
科或併科新臺幣一萬五千元以下罰金。
刑法第二百十六條
行使第二百十條至第二百十五條之文書者，依偽造、變造文書或登載不實事項或使登
載不實事項之規定處斷。
刑法第二百十條
偽造、變造私文書，足以生損害於公眾或他人者，處五年以下有期徒刑。
刑法第二百十四條
明知為不實之事項，而使公務員登載於職務上所掌之公文書，足以生損害於公眾或他
人者，處三年以下有期徒刑、拘役或五百元以下罰金。
刑法第二百十七條第一項
偽造印章、印文或署押，足以生損害於公眾或他人者，處三年以下有期徒刑。
盜用印章、印文或署押，足以生損害於公眾或他人者，亦同。


司法院資訊處製作；財團法人民間司法改革基金會備份。
